臺灣高等法院刑事裁定
110年度毒抗字第770號
抗  告  人  
即  被  告  吳賸鑫



上列抗告人因違反毒品危害防制條例案件，不服臺灣桃園地方法
院110年度毒聲字第222號，中華民國110年3月29日裁定（聲請案
號：臺灣桃園地方檢察署109年度毒偵字第4905號、110年度聲觀
字第163號），提起抗告，本院裁定如下：
    主  文
抗告駁回。
    理  由
一、原裁定意旨略以：
  ㈠抗告人即被告吳賸鑫（下稱抗告人）基於施用第二級毒品之
    犯意，於民國109年7月25日晚間11時許，在桃園市○○區○○街
    00巷00號之居所，以將大麻放入水煙斗燃燒吸食之方式，施
    用第二級毒品大麻1次，後經警於同年月27日晚間7時許採驗
    尿液，送驗後呈大麻代謝物陽性反應，其施用毒品犯行堪以
    認定。
  ㈡查抗告人未曾因施用毒品案件，經法院裁定送觀察、勒戒，
    聲請意旨雖未敘明抗告人另涉犯他罪，惟查，抗告人另涉犯
    販賣毒品犯嫌，經檢察官提起公訴，是其犯行非輕，自應依
    檢察官之聲請，爰令抗告人入勒戒處所執行觀察、勒戒，其
    期間不得逾2月等語。
二、抗告意旨略以：抗告人本次施用毒品為初犯，且對上開犯行
    始終坦承不諱，雖未能供出毒品上游，但仍積極配合警方辦
    案，犯後態度良好，如今抗告人之檢驗報告均呈現毒品陰性
    反應，顯示抗告人確已戒除毒癮，故請撤銷原裁定，給予抗
    告人戒癮治療之機會。
三、原裁定核無違誤：
  ㈠前揭施用第二級毒品之事實，業據抗告人於警詢及偵訊時均
    坦承不諱，其此次為警所採集之尿液經送請台灣尖端先進生
    技醫藥股份有限公司以EIA酵素免疫分析法初步檢驗，及以G
    C/MS氣相層析質譜儀法確認檢驗，結果確檢出大麻代謝物陽
    性反應，有該公司於109年8月11日出具之濫用藥物檢驗報告
    （檢體編號：147118）、臺北市政府警察局偵辦毒品案件尿
    液檢體委驗單附卷為憑，足認抗告人上開自白與事實相符，
    其於上揭時、地施用第二級毒品大麻之事實，堪以認定。
  ㈡查抗告人前未曾因施用毒品案件，經法院裁定送觀察、勒戒
    ，自應依毒品危害防制條例第20條第3項等規定，由檢察官
    視抗告人之個案情形是否適合機構內之觀察、勒戒（強制戒
    治），或給予抗告人機構外附命完成戒癮治療等附條件緩起
    訴處分之機會。
  ㈢按毒品危害防制條例第24條之規定，業於109年1月15日經總
    統華總一義字第10900004091號令修正公布，並經行政院於1
    10年4月15日行政院院臺法字第1100010649號令發布自110年
    5月1日施行，立法者旨在設計多元處遇，以達對施用毒品者
    有效之治療，而究採機構或社區處遇方式，則賦予檢察官裁
    量權，與聲請觀察、勒戒應經法院裁定截然不同，該兩種處
    遇方式，乃並行而非何者優先，檢察官自得按照個案情形，
    依法裁量決定採行何者為宜，法院原則上應尊重檢察官職權
    之行使，僅就檢察官之判斷有違背法令、事實認定有誤或其
    他裁量重大明顯瑕疵等事項，予以有限之低密度審查。為使
    檢察官上開關於處遇方式之裁量有其準則可憑，且具體化戒
    癮治療之實施辦法，行政院依同條例第24條第4項之授權，
    訂定「毒品戒癮治療實施辦法及完成治療認定標準」，其中
    第2條第2項明定：「被告有下列情事之一時，不適合為附命
    完成戒癮治療之緩起訴處分。但無礙其完成戒癮治療之期程
    者，不在此限：一、緩起訴處分前，因故意犯他罪，經檢察
    官提起公訴或判決有罪確定。二、緩起訴處分前，另案撤銷
    假釋，等待入監服刑。三、緩起訴處分前，另案羈押或執行
    有期徒刑。」考其理由，除衡量各款情事對戒癮治療之期程
    可能實際有所妨礙之外，根據刑事訴訟法緩起訴處分之要件
    而為體系觀察，該標準亦認應考量被告前案素行狀況，以決
    定被告是否適宜接受附命完成戒癮治療之緩起訴處分，尤以
    其中第1款便係如此，畢竟檢察官是否為緩起訴處分，仍應
    參酌「刑法第57條所列事項（按如第4款犯罪行為人之生活
    狀況、第5款之品行等）及公共利益之維護」（刑事訴訟法
    第253條之1第1項參照），併此指明。
  ㈣檢視卷附本院被告前案紀錄表，抗告人於本案施用毒品前，
    涉嫌於109年5月間販賣第二級毒品大麻予他人，經臺灣桃園
    地方檢察署檢察官以109年度偵字第26979號提起公訴，現由
    臺灣桃園地方法院審理中，將來若判有罪，恐影響其完成戒
    癮治療之期程，亦可見其應非偶然間接觸毒品，依據前揭說
    明，檢察官審酌上情後，認為不適合對抗告人為附命完成戒
    癮治療等附條件之緩起訴處分，其裁量並無違法或不當，原
    審審酌抗告人另案為檢察官起訴重罪之事實，准檢察官所請
    ，亦無違誤，抗告人仍執前詞提起抗告，自非可採。
四、綜上，原審依上開卷證資料，認抗告人施用第二級毒品犯行
    明確，故依檢察官聲請，裁定抗告人應送勒戒處所執行觀察
    、勒戒，期間不得逾2月，核屬有據，抗告人執前詞提起抗
    告，請求撤銷原裁定，為無理由，應予駁回。
五、據上論斷，依刑事訴訟法第412條，裁定如主文。
中　　華　　民　　國　　110 　年　　6 　　月　　8 　　日
                    刑事第八庭  審判長法  官  陳世宗 
                                      法  官  周明鴻
                                      法  官  吳勇毅
以上正本證明與原本無異。
不得再抗告。
                                      書記官  許家慧
中　　華　　民　　國　　110 　年　　6 　　月　　10　　日